【裁判字號】    98,交聲,259
【裁判日期】    980907
【裁判案由】    違反道路交通管理處罰條例聲明異議
【裁判全文】
臺灣花蓮地方法院交通事件裁定         98年度交聲字第259號
原處分機關  交通部公路總局臺北區監理所花蓮監理站
異  議  人  甲○○
上列異議人即受處分人因違反道路交通管理處罰條例案件，對於
交通部公路總局臺北區監理所花蓮監理站民國98年7 月27日花監
違字第裁44-P00000000號裁決聲明異議（原舉發案號：花警交字
第P00000000 號舉發違反道路交通管理事件通知單），本院裁定
如下：
        主  文
原處分撤銷。
甲○○不罰。
        理  由
一、原處分意旨略以：異議人即受處分人甲○○於民國98年6 月
    22日上午10時27分許，駕駛車牌號碼JD─8197號自用小貨車
    ，沿省道臺9線由南往北行駛，行經該路段178.5公里處，在
    設有禁止超車標線路段超車，為花蓮縣警察局新城分局於98
    年6月22日填製花警交字第P00000000號舉發違反道路交通管
    理事件通知單舉發。原處分機關依道路交通管理處罰條例第
    47條第2款、第63條第1項第之規定，裁處異議人罰鍰新台幣
    （下同）1,200元，並記違規點數1點。
二、異議人對其於上開時地駕駛自用小貨車在設有禁止超車標線
    路段超車一節並不爭執，惟辯以：當時係因其岳母急需氣喘
    藥，為求及時把藥送達，始於設有禁止超車標線路段超車，
    為此具狀聲明異議，請求撤銷原處分等語。
三、經查：
（一）異議人於上開時間、地點駕駛自用小貨車在設有禁止超車
      標線路段超車之事實，業據異議人自承在卷，並有舉發通
      知書1份等附卷可稽，堪以認定。
（二）惟按因避免自己或他人生命、身體、自由、名譽或財產之
      緊急危難而出於不得已之行為，不予處罰，行政罰法第13
      條前段定有明文。異議人於本案違規當日即98年6 月22日
      ，因其岳母賴美玉氣喘病發作需緊急服藥，由異議人前往
      位在花蓮縣花蓮市○○街165 號之懷恩診所取藥，醫囑需
      緊急服藥，異議人遂急將氣喘用藥送往花蓮縣和平鄉和中
      95之1 號其岳母之住處等情，業據異議人提出該診所診斷
      證明書1 份在卷足參，本院並依職權向該診所調取賴美玉
      之就診病歷資料1 份，該病歷亦為相同之記載，足徵異議
      人所言非虛，應可採信。是異議人於取藥後趕回其岳母住
      處，避免其岳母身體、健康之危難，不得已始在設有禁止
      超車標線路段超車，符合前揭行政罰法第13條前段所定緊
      急避難之要件，應不予處罰。
四、原處分機關認為異議人於設有禁止超車標線路段超車事證明
    確，而依道路交通管理處罰條例第47條第2款及第63條第1項
    之規定，裁決處罰鍰1,200元，並記違規點數1點固非無見，
    然並未注意行政罰上亦有緊急避難此一阻卻違法事由之適用
    。本件異議人於設有禁止超車標線路段超車之行為，因合於
    緊急避難要件而得以阻卻違法，已如前述，原處分機關未予
    詳查，遽予裁罰，自有未洽，應認為本件異議為有理由，爰
    將原處分撤銷，另為異議人不罰之諭知。
據上論斷，應依道路交通案件處理辦法第20條，裁定如主文。
中    華    民    國    98    年    9     月    7     日
                  交通法庭      法  官  湯國杰
上列正本證明與原本無異。
如對本裁定不服，應於送達後5 日內，向本院提出抗告狀（應抄
附繕本）。
中    華    民    國    98    年    9     月    8     日
                                書記官


司法院資訊處製作；財團法人民間司法改革基金會備份。
